【裁判字號】    99,訴,1568
【裁判日期】    991027
【裁判案由】    偽證
【裁判全文】
臺灣臺北地方法院刑事判決              99年度訴字第1568號
公  訴  人  臺灣臺北地方法院檢察署檢察官
被      告  甲○○
上列被告因偽證案件，經檢察官提起公訴（99年度偵字第21926
號），被告於準備程序中就被訴事實為有罪之陳述，經本院合議
庭裁定由受命法官改依簡式審判程序審理，判決如下：
    主  文
甲○○犯偽證罪，累犯，處有期徒刑肆月。
    犯 罪 事 實
一、甲○○前因贓物案件，經本院以94年度簡字第2204號判決判
    處有期徒刑3月確定，嗣經本院裁定減刑為有期徒刑1月15日
    ；復因竊盜案件，經臺灣高等法院以95年度上易字第688 號
    判決判處有期徒刑2年4月確定；兩案接續執行，於民國98年
    1月19日縮短刑期假釋出監，98年6月19日縮刑期滿，未經撤
    銷假釋，所餘刑期以已執行完畢論。詎仍不知悔改，明知其
    女友葉善慈曾於民國98年12月2日6時許，與其同至台北縣新
    店市○○路○段163巷2 號公寓，由甲○○以攀爬窗戶方式進
    入該公寓，並開啟該公寓大門讓蔡善慈進入，蔡善慈即在樓
    梯間把風，而由甲○○至該公寓2 樓，以電話卡插入張世山
    住處大門門縫撬開門鎖，進入該處竊取張世山所有之提款卡
    1張、健保卡2張、身分證1張、舊式身分證2張、汽車駕照2
    張、機車行照1張、印章2枚、手錶、NOKIA 牌手機、汽車鑰
    匙各1支、現金新台幣6,800元，得手後離去，2 人將竊得現
    金朋分花用，NOKIA牌手機1支則由蔡善慈使用。嗣經臺灣臺
    北地方法院檢察署檢察官就上開竊盜案件提起公訴，而由本
    院以99年度易字第747 號案件審理，甲○○明知具結作證之
    證人，依法有據實陳述之義務，不得為匿、飾、增、減之虛
    偽陳述，竟基於偽證之犯意，於本院上開案件99年7 月30日
    審理時，以證人身分到庭作證，並由法官告知得拒絕證言之
    規定、具結義務及刑法偽證罪責，而供前具結後，證稱：蔡
    善慈未參與上開竊盜犯行，亦不知其進入上開住宅之目的為
    何等語。就足以影響葉善慈竊盜案件審判結果，於案情有重
    要關係之事項為虛偽陳述。嗣於葉善慈竊盜案件裁判確定前
    ，甲○○於本案偵查中99年9月8日檢察官訊問時自白上開偽
    證犯行。
二、案經臺灣臺北地方法院檢察署檢察官自動檢舉偵查起訴。
    理    由
一、本件被告所涉犯者為刑法第168 條，非死刑、無期徒刑、最
    輕本刑為3 年以上有期徒刑之罪或高等法院管轄第一審案件
    。本院行準備程序時，被告就被訴事實為有罪之陳述，經告
    知簡式審判程序之旨，並聽取檢察官及被告之意見後，本院
    爰依刑事訴訟法第273條之1第1 項裁定行簡式審判程序。故
    本件簡式審判程序之證據調查，依刑事訴訟法第273條之2，
    不受同法第159條第1項、第161條之2、第161條之3、第163
    條之1以及第164條至第170條規定之限制，合先敘明。
二、上開犯罪事實，業據被告坦承不諱（見他字第8872號卷第28
    至29頁，本院卷第70、72頁），且被告於上開竊盜案件警詢
    及偵查中，均陳稱係與葉善慈共同行竊，有被告98年12月2
    日製作之警詢筆錄、99年1月8日之偵訊筆錄及證人結文在卷
    足稽（見偵字第664 號影卷第13至16、89至92頁）；另有現
    場監視光碟翻拍照片（見偵字第664 號影卷第38頁），本院
    99年度易字第747號案件99年7月30日審判筆錄、被告簽立之
    證人結文（見本院卷第50至60頁、他字第8872號卷第39頁）
    ，以及本院99年度易字第747號刑事判決書（見他字第8872
    號卷第20至24頁）附卷可佐。綜上堪認被告具任意性之自白
    與事實相符，本件事證明確，應予依法論科。
三、論罪科刑：
(一)按刑法上之偽證罪，不以結果之發生為要件，一有偽證行為
    ，無論當事人是否因而受有利或不利之判決，均不影響其犯
    罪之成立；而該罪所謂於案情有重要關係之事項，則指該事
    項之有無，足以影響於裁判之結果者而言（最高法院71年台
    上字第8127號判例參照）。被告就上開竊盜案與葉善慈有共
    犯關係，其於本院99年度易字第747 號案件之證言，係葉善
    慈是否涉案之重要依據，自屬足以影響裁判結果之事項；故
    核被告所為，係犯刑法第168 條之偽證罪。又被告有如犯罪
    事實一所載之前案記錄，有臺灣高等法院被告前案紀錄表附
    卷可憑，其於受徒刑之執行完畢後，5 年以內故意再犯本件
    有期徒刑以上之罪，應依刑法第47條第1 項論以累犯，並加
    重其刑。再按刑法第172 條之規定，並不專在獎勵犯罪人之
    悛悔，而要在引起偵查或審判機關之易於發見真實，以免被
    誣告人終於受誣，故不論該被告之自白在審判前或審判中，
    自動或被動，簡單或詳細，一次或二次以上，並其自白後有
    無翻異，苟其自白在所誣告之案件裁判確定以前，即應依該
    條減免其刑（最高法院31年上字第345 號判例參照）；被告
    於本案偵查中檢察官99年9月8日訊問時自白偽證犯行（見他
    字第8872號卷第28至29頁），而其所虛偽陳述之葉善慈竊盜
    案件，本院以99年度易字第747號判決判處葉善慈有期徒刑1
    年後，葉善慈並未上訴，而於99年9 月15日判決確定等情，
    有臺灣臺北地方法院檢察署99年9 月23日公務電話紀錄在卷
    可憑（見他字第8872號卷第40頁），堪認被告係於所虛偽陳
    述之葉善慈竊盜案件裁判確定前自白，應依刑法第172 條之
    規定減輕其刑，並先加重後減輕之。
(二)爰依被告之供述（見本院卷第73頁）及卷附臺灣高等法院被
    告前案紀錄表等，審酌：被告為國中肄業之智識程度，有多
    次竊盜、施用毒品等前案紀錄，素行非佳，入監前係從事水
    果買賣、與女友葉善慈及小孩同住之生活狀況，及其於法院
    審理時，以證人身分具結後為虛偽陳述，違背真實陳述之義
    務，妨害司法發現真實之功能，使裁判有陷於錯誤之危險，
    浪費司法資源，並審酌其係為迴護女友葉善慈而為虛偽證述
    之犯罪動機，犯後於偵查中即坦承犯行，態度良好等一切情
    狀，量處如主文所示之刑。
據上論斷，應依刑事訴訟法第273條之1第1項、第299條第1 項前
段，刑法第168 條、第47條第1 項、第172 條，判決如主文。
本案經檢察官王巧玲到庭執行職務。
中    華    民    國    99    年    10    月    27    日
                  刑事第十六庭  法  官  陳蒨儀
上正本證明與原本無異。
如不服本判決應於收受送達後10日內向本院提出上訴書狀，並應
敘述具體理由；其未敘述上訴理由者，應於上訴期間屆滿後20日
內向本院補提理由書（均須按他造當事人之人數附繕本）「切勿
逕送上級法院」。告訴人或被害人如對於本判決不服者，應具備
理由請求檢察官上訴，其上訴期間之計算係以檢察官收受判決正
本之日期為準。
                                書記官  謝貽婷
中    華    民    國    99    年    10    月    27    日
附錄本判決論罪法條：
中華民國刑法第168條
於執行審判職務之公署審判時或於檢察官偵查時，證人、鑑定人
、通譯於案情有重要關係之事項，供前或供後具結，而為虛偽陳
述者，處7 年以下有期徒刑。

司法院資訊處製作；財團法人民間司法改革基金會備份。
